ACORDAO-COMPLETO-2528337

ACÓRDÃO 2472/2022 ATA 42/2022 - PLENÁRIO

VISTOS, relatados e discutidos estes autos de pedido de reexame interposto por Francisco Yutaka Kurimori, contra o Acórdão 740/2021-TCU-Plenário;
ACORDAM os Ministros do Tribunal de Contas da União, reunidos em sessão do Plenário, diante das razões expostas pelo relator, em:
9.1. conhecer do recurso para, no mérito, negar-lhe provimento;
9.2. dar ciência da deliberação ao recorrente e demais interessados.

Pedido de reexame contra acórdão que aplicou multa ao recorrente em razão de irregularidades diversas ocorridas no Conselho Regional de Engenharia e Agronomia do Estado de São Paulo (Crea/SP)

Conselho Regional de Engenharia e Agronomia do Estado de São Paulo.

3. Interessados/Responsáveis/Recorrentes:
3.1. Interessado: Identidade preservada (art. 55, caput, da Lei n. 8.443/1992).
3.2. Responsável: Identidade preservada (art. 55, caput, da Lei n. 8.443/1992).
3.3. Recorrente: Identidade preservada (art. 55, caput, da Lei n. 8.443/1992)..

13.1. Ministros presentes: Bruno Dantas (na Presidência), Walton Alencar Rodrigues (Relator), Benjamin Zymler, Vital do Rêgo e Antonio Anastasia.
13.2. Ministro-Substituto convocado: Marcos Bemquerer Costa.
13.3. Ministro-Substituto presente: Weder de Oliveira.

WALTON ALENCAR RODRIGUES

Ministro-Substituto Weder de Oliveira.

Adoto, como relatório, instrução elaborada pela Secretaria de Recursos:
INTRODUÇÃO
1.	Trata-se de pedido de reexame interposto por Francisco Yutaka Kurimori (peças 87-89) , contra o Acórdão 740/2021-TCU-Plenário (peça 75) , relatado pelo Ministro Weder de Oliveira, nos seguintes termos:
9.1. conhecer desta representação, uma vez preenchidos os requisitos regimentais de admissibilidade, para, no mérito, considerá-la parcialmente procedente;
9.2. rejeitar parcialmente as razões de justificativas apresentadas pelo Sr. Francisco Yutaka Kurimori (CPF: XXX.696.018-XX) ;
9.3. aplicar ao Sr. Francisco Yutaka Kurimori (CPF: XXX.696.018-XX) multa prevista no art. 58, IV, no valor de R$ 30.000,00 (trinta mil reais) ;
9.4. determinar ao Conselho Regional de Engenharia e Agronomia de São Paulo (Crea-SP) que, no prazo de 90 (noventa) dias, promova a apuração dos eventuais valores pagos indevidamente ao seu ex-presidente, Francisco Yutaka Kurimori (CPF: XXX.696.018-XX) , a título de ressarcimento de despesas com combustível e pedágios correspondente aos trajetos em que houve a utilização de veículo oficial, e adote, caso confirmada a ocorrência de pagamentos irregulares, as medidas administrativas ao seu alcance ou requeira ao órgão jurídico pertinente as providências judiciais e extrajudiciais cabíveis com vistas à restituição do débito identificado, consoante estabelece o art. 6º, § 2º da IN/TCU 71/2012;
9.5. recomendar ao Conselho Regional de Engenharia e Agronomia de São Paulo (Crea-SP) que avalie, na definição de perfil profissional para posições críticas, a implantação das seguintes diretrizes, fundamentadas nas práticas do Levantamento de Governança de Gestão de Pessoas de 2016: 
a) a definição de perfis profissionais deve levar em consideração um conjunto de fatores (competências, experiência, idoneidade, etc.) que contribuam de maneira determinante para o exercício das atividades e tarefas que são atribuídas aos ocupantes de cargos na administração; 
b) deve haver coerência entre os perfis profissionais, as tarefas exigidas, a missão, as metas e os objetivos da administração, devido à dependência que o setor público possui das pessoas e de seu capital intelectual para o exercício das atividades e consequentes entregas para a sociedade. 
9.6. informar ao Conselho Regional de Engenharia e Agronomia de São Paulo (Crea-SP) que a apuração do "teto constitucional" aplicado, inclusive, à remuneração percebida pelos empregados dos conselhos de fiscalização profissionais, que acumulam regularmente cargos ou empregos públicos, está disciplinada no Acórdão 504/2018-TCU-Plenário, prolatado levando-se em consideração os REs 602.043 e 612.975, apreciados definitivamente pelo STF, com reconhecimento de repercussão geral;
9.7. expedir comunicação acerca desta deliberação ao Crea-SP, ao Confea e ao Sr. Francisco Yutaka Kirimori. 
HISTÓRICO
2.	Trata-se, originariamente, de representação do Conselho Federal de Engenharia e Agronomia (Confea) em que foram noticiadas possíveis irregularidades ocorridas no Conselho Regional de Engenharia e Agronomia do Estado de São Paulo (Crea/SP) , relacionadas aos seguintes fatos (peça 75, p. 1) :
i. apropriação indevida de recursos que, segundo o artigo 28 combinado com o artigo 35 da Lei 5.194/1RCA966, constituem renda deste Conselho Federal e, conforme artigo 11 da Lei 6.496/1977, constitui renda da Mútua (Caixa de Assistência dos Profissionais dos Creas) ;
ii. incorporação de gratificação de função de cargos comissionados e funcionários de cargo inferior assumindo chefia com alta gratificação;
iii. criação de cargos comissionados sem previsão orçamentária e em desacordo com o que dispõe a Constituição Federal;
iv. terceirização de atividades-fim do Crea/SP;
v. serviços irregulares de motorista;
vi. pagamento de remuneração acima do teto constitucional. 
2.1.	Há, também, denúncia sobre os mesmos fatos descritos acima, tratada no TC Processo 006.793/2016-9, a qual foi conhecida e apensada aos presentes autos, por meio do Acórdão 1188/2016-TCU-Plenário, Relator Ministro Weder de Oliveira, em razão da conexão entre as matérias.
2.2.	Após diligências realizadas junto ao Confea/SP e elisão de algumas irregularidades indicadas na representação, a unidade técnica promoveu a oitiva e nova diligência ao Crea/SP, além a audiência do engenheiro Francisco Yutaka Kurimori, na condição de ex-presidente do Conselho, em razão dos seguintes fatos, conforme o relatório do acórdão recorrido (peça 77, p. 6) :
a)	utilização dos serviços de motorista prestados pelos Srs. Willian Giarrante e Osvaldo Yudi Takei, os quais foram contratados, sem prévio concurso público, como assistentes administrativos, configurando infringência ao disposto no art. 37, inciso II, da Constituição Federal;
b)	recebimento de ressarcimento por quilometragem de deslocamento e pedágios nos exercícios de 2014, 2015 e 2016, no montante de R$ 25.378,95, não obstante ter utilizado veículos oficiais do Conselho, configurando ato ilegítimo que se subsome ao disposto no art. 58, inciso III, da Lei 8.443/1992;  
c)	demissões e, em breves interregnos, subsequentes recontratações dos funcionários Osiris Monteiro Bianca, Paulo Roberto Machado de Oliveira Ferraz e Nilton Roberto Peres Domingues, configurando atos ilegítimos que se subsomem ao disposto no art. 58, inciso III, da Lei 8.443/1992;
d)	autorização de pagamentos das gratificações anuais efetuados no exercício de 2014 e seguintes, os quais afrontam o disposto no item 9.2.1 do Acórdão 3438/2013-TCU-Plenário.
2.3.	Após o atendimento da diligência e análise das razões de justificativa apresentadas, o Tribunal, por meio do Acórdão 740/2021-TCU-Plenário (peça 75) , Relator Ministro Weder de Oliveira, desconstitui parte das irregularidades, mas, dentre outras deliberações, imputou multa ao responsável, em razão do descumprimento do item 9.2.1 do Acórdão 3438/2013-TCU-Plenário, Relator Ministro-Substituto Augusto Sherman Cavalcanti, na forma transcrita na introdução acima.
2.4.	Insatisfeito, Francisco Yutaka Kurimori interpôs o presente pedido de reexame (peças 87-89) , requerendo o recebimento do recurso para (peça 87, p. 5) :
2. Reformar a punição imposta na deliberação acima, declarando a legalidade dos pagamentos da gratificação realizados nos anos de 2014, 2015 e 2016, em face da vigência de 1º de maio de 2014 a 30 de abril de 2017 fixada na sentença normativa promulgada no processo 00044825820135020000 - Dissídio Coletivo. 
ADMISSIBILIDADE
3.	Reitera-se o exame preliminar de admissibilidade (peças 90-91) , ratificado pelo Exmo. Ministro Relator Walton Alencar Rodrigues (peça 94) , que concluiu pelo conhecimento do recurso, suspendendo-se os efeitos do item 9.3 do Acórdão 740/2021-TCU-Plenário, eis que preenchidos os requisitos legais.
MÉRITO
4.	Delimitação
4.1.	Constitui objeto do recurso a seguinte questão: Se os pagamentos de gratificações anuais (14º salário) realizados nos anos de 2014, 2015 e 2016, discutidos nos autos, foram regulares (peças 87-89) .
5.	Regularidade dos pagamentos de gratificações anuais (14º salário) realizados nos anos de 2014, 2015 e 2016 (peças 87-89) 
5.1.	O recorrente afirma que os pagamentos de gratificações anuais (14º salário) realizados nos anos de 2014, 2015 e 2016, discutidos nos autos, foram regulares, tendo em vista os seguintes argumentos:
a) A deliberação recorrida, ao afirmar que os pagamentos de gratificações anuais realizados nos anos de 2014 a 2016 não tiveram justificativa não merece prosperar, tendo em vista o disposto nos itens 41 e 43, constantes dos Acórdãos SDC 0015/2014 e SDC 00032/2014, ambos exarados no processo do Tribunal Regional do Trabalho da 2ª Região n. 00044825820135020000 - Dissídio Coletivo (peça 87, p. 1-2) ;
b) O assunto foi objeto de dissídio coletivo no Tribunal Superior do Trabalho (Processo 00044825820135020000) suscitado pelo Sindicato dos trabalhadores das Autarquias de Fiscalização Profissional e Entidades Coligadas no Estado de São Paulo (Sinsexpro) em face do Conselho Regional de Engenharia e Agronomia do Estado de São Paulo (Crea/SP) e outros conselhos de fiscalização (peças 87, p. 2; e 88-89) ;
c) Por meio dos Acórdãos SDC 0015/2014 (itens 41 a 42) e SDC 0032/2014 (item 43) , sendo que o último julgou embargos de declaração, acrescendo-se a Cláusula GRATIFICAÇÃO, a Justiça do Trabalho dispôs sobre o tema (peças 87, p. 2; e 88, p. 13-22) ;
d) Em cumprimento ao disposto no parágrafo único do art. 868 da Consolidação das Leis do Trabalho (CLT) e no Procedimento Normativo n. 120 do Tribunal Superior do Trabalho, o Tribunal Regional do Trabalho da 2ª Região, no item 41 do Dissídio, determinou prazo de vigência ao instrumento de 1º/5/2013 a 30/4/2017, salvo as cláusulas econômicas especificadas (2ª, 3ª, 6ª, 18ª e 19ª) , além de fixar, no item 43, a data de início da execução em janeiro de 2013, para a chamada GRATIFICAÇÃO, respeitando-se a disponibilidade financeira (peças 87, p. 2; e 88, p. 13-22) ;
e) Essa GRATIFICAÇÃO restou mantida pelo Tribunal Regional do Trabalho da 2ª Região, no dissídio subsequente de 2017 (Processo 1000965-86.2017.5.02.0000) , na Sentença Normativa n. 15/2017, respeitada a disponibilidade financeira no ano, além de não integrar a remuneração para todos os efeitos (peças 87, p. 3-6; e 89) .
	Análise
5.2.	Os argumentos do recorrente não merecem prosperar. É proibido aos Conselhos de Fiscalização profissional a concessão aos seus funcionários de vantagens não previstas em lei ou incondizentes com a realidade do mercado, tais como gratificações equivalentes a décimo quarto e décimo quinto salários. 
5.3.	O Tribunal, por meio do item 9.2.1 do Acórdão 3438/2013-TCU-Plenário, Relator Ministro Weder de Oliveira, proferiu determinação específica ao Conselho Regional de Engenharia e Agronomia do Estado de São Paulo (Crea/SP) , para que:
9.2.1. se abstenha de conceder aos seus funcionários vantagens não previstas em lei ou incondizentes com a realidade do mercado, tais como gratificações equivalentes a décimo quarto e décimo quinto salários;
5.4.	É incontroverso nos autos que o Crea/SP pagou gratificações especiais (14º salário) , em detrimento da deliberação do Tribunal, no período de 2013 a 2016, na gestão do recorrente, conforme demonstrado em tabela constante do voto condutor da deliberação recorrida (peça 76, p. 7) , embasada em resposta do Conselho a diligências desta Corte (peça 19, p. 11) :
	Período de referência
	Data de pagamento da gratificação
	Valores totais pagos (R$) 

	01/2012 -12/2012
	01/2013
	3.324.423,66

	01/2013-12/2013
	03/2014
	3.748.267,66

	01/2014 -12/2014
	02/2015
	3.239.390,57

	01/2015 -12/2015
	01/2016
	3.696.422,06

5.5.	A parte sustenta que esses pagamentos se embasaram em decisão do Tribunal Regional do Trabalho da Segunda Região, no âmbito de Dissídio Coletivo (Acórdão SDC 32/2014-6 - processo 00044825820135020000) . Por oportuno, essa alegação já havia sido apresentada e enfrentada na deliberação recorrida (peças 66, p. 4 e 8; e 76, p. 7-8, itens 56-60) .
5.6.	Ratifica-se a deliberação recorrida. De fato, não há elementos nos autos que demonstrem que os pagamentos anuais de 14º salário aos empregados do Crea/SP tenham se embasado nos Acórdãos SDC 0015/2014 e SDC 00032/2014, prolatados no Dissídio Coletivo n.  00044825820135020000, que tramitou no Tribunal Regional do Trabalho da Segunda Região (peças 88-89) .
5.7.	Ao contrário. Ao analisar detalhadamente a documentação apresentada (peça 88, p. 13-22) , extrai-se que a chamada GRATIFICAÇÃO, a qual, na prática, constitui 14º salário aos empregados da autarquia, possui embasamento normativo apenas para o exercício de 2013, caso houvesse disponibilidade orçamentária no ano de 2012. De fato, não se trata de direito ao pagamento anual da remuneração excedente.
5.8.	Nessa linha, inicialmente, no Acórdão SDC 0015/2014, não restou estabelecido o direito ao pagamento dessa parcela (peça 88, p. 13-22) . Em razão disso, o Crea/SP opôs embargos de declaração ao julgado, os quais foram providos, para acrescer a Cláusula 43, no seguinte sentido (peça 88, p. 22) :
ITEM 43-GRATIFICAÇÃO (anexo) determina: Salvaguardada a disponibilidade financeira no encerramento do ano de 2012, o CREA-SP concederá aos seus funcionários GRATIFICAÇÃO, a ser praticada no mês de janeiro de 2013, no montante equivalente a 100% (cem por cento) do seu salário base, mediante critérios a serem definidos pelo CREA-SP. Essa concessão não integra a remuneração para todos os efeitos. (Grifos acrescidos) 
5.9.	Cabe esclarecer que as sentenças normativas, que deliberam dissídios coletivos, são compostas, como regra, pelas seguintes espécies de cláusulas:
- Econômicas - dizem respeito a reajustes salarias, aumentos reais, produtividade, piso salarial etc;
- Sociais - atinentes à garantia de emprego e outras vantagens sem conteúdo econômico, como a fixação de condições de trabalho menos gravosas para a saúde, abono de faltas etc;
- Sindicais - tratam da relação entre os sindicatos e entre empresas e o sindicato, como cláusulas que instituem representantes sindicais na empresa, determinam desconto assistencial, confederativo etc;
- Obrigacionais - estabelecem multas para a parte que descumprir as normas coletivas constantes da sentença normativa.
 (Processo do trabalho. Saraiva, Renato; Linhares, Aryanna. - 15. ed. rev., atual. e ampl. - Salvador: Jus PODIVM, 2018, p. 616) 
5.10.	Diante dos conceitos apresentados, por certo, o pagamento de montante equivalente a 100% do salário base, mediante critérios definidos pelo Crea/SP, não tem outra classificação senão Cláusula Econômica, por constituir parte da remuneração do empregado, ainda que temporária. 
5.11.	No Acórdão SDC 0015/2014 há clara diferenciação entre a vigência de cláusulas econômicas e demais dispositivos da sentença normativa. Nessa linha, conforme o item 41 (peça 88, p. 21) , como regra, o instrumento normativo teria vigor de 1º/5/2013 a 30/4/2017, com exceção das cláusulas econômicas especificadas abaixo, as quais teriam vigência para o período de 1º/5/2013 a 30/4/2014 (peça 88, p. 13 e 15-16) :
a) 2ª (REAJUSTE SALARIAL) ;
b) 3ª (COMPENSAÇÕES) ;
c) 6ª (PISO SALARIAL) ;
d) 18ª (REFEIÇÃO) ;
e) 19ª (CESTA BÁSICA) .
5.12.	Note-se que as cláusulas econômicas com vigência anual se referem a remunerações e pagamentos aos servidores, à semelhança da Cláusula 41 ora em análise, inserida por meio dos embargos de declaração.
5.13.	Ressalte-se, também, que o item 43 inserido pelo Acórdão SDC 00032/2014-6 não faz referência à vigência estendida do instrumento normativo, mas sim especifica o pagamento da gratificação apenas no mês de janeiro de 2013 (peça 88, p. 22) , sendo dificultoso aceitar a interpretação extensiva proposta pela parte.
5.14.	A vigência anual desses benefícios tem relação com os impactos dos gastos no orçamento da entidade, à semelhança das discussões quanto despesas obrigatórias de caráter continuado do orçamento público. Esse tema tem especial relevância em pessoas jurídicas sustentadas por recursos públicos como as entidades de fiscalização profissional, razão pela qual a interpretação da cláusula deve ser realizada de maneira restritiva.
5.15.	Nesse sentido, cabe transcrever trecho do voto condutor do Acórdão 2184/2005-TCU-Plenário, relatado pelo Ministro-Substituto Augusto Sherman Cavalcanti:
19. Compreendo que, no caso das entidades públicas cujas normas de emprego se vinculam à CLT, os dirigentes devem ao menos compatibilizar a liberdade negocial na definição das concessões trabalhistas com os princípios gerais do direito administrativo, consagrados na Constituição Federal, sobretudo os que se referem à legalidade, à moralidade, à impessoalidade e à eficiência.
20. Um aumento real de salário para os empregados do Conselho, assim como a inclusão de outras vantagens, fatalmente tem reflexos nos valores das contribuições pagas pelos profissionais registrados, pois esta é a principal fonte de receitas da entidade. É preciso que os gestores, ao firmarem acordos de trabalho, estejam atentos para não ofender o bom senso nem as práticas usuais do mercado empregador, e que exijam dos funcionários contrapartidas para a obtenção de benefícios, como alguma espécie de compromisso com a produtividade ou com a qualidade do serviço prestado.
5.16.	Também não socorre o recorrente a referência à deliberação do Tribunal Regional do Trabalho da Segunda Região, julgada no Processo 1000965-86.2017.5.02.0000 (peça 89) , atinente ao Dissídio Coletivo que sucedeu o instrumento normativo em debate nos presentes autos. O julgado confirma as conclusões do Tribunal constantes do acórdão recorrido e confirmadas nesta assentada.
5.17.	A remuneração em debate foi trazida originalmente no instrumento do dissídio de 2017 com a seguinte redação (peça 89, p. 11) :
CLÁUSULA 15 - GRATIFICAÇÃO 
Conselho/Ordem efetuará a seus funcionários o pagamento de um abono anual, a título de gratificação, garantidas as condições mais favoráveis já praticadas. (Grifos no original) 
5.18.	Dessa forma, o dispositivo previa o pagamento do abono de forma anual, nos mesmos moldes propostos na interpretação do recorrente, devendo-se acrescer apenas a disponibilidade orçamentária, mas sem qualquer restrição de tempo, senão a vigência do ajuste, que também seria de quatro anos quanto às cláusulas sociais (peça 89, p. 43) .
5.19.	Todavia, a Justiça Trabalhista indeferiu a cláusula na forma proposta, por estar em desacordo com a Cláusula 43 do Acórdão n. 00015/2014-6 e depender de negociação entre as partes, restabelecendo a redação anterior, com vigência apenas para o exercício de 2017, o que está condizente com a natureza econômica do dispositivo (peça 89, p. 11) :
CLÁUSULA 15 - GRATIFICAÇÃO 
Salvaguardada a disponibilidade financeira no encerramento do ano de 2016, o CREA-SP concederá aos seus funcionários GRATIFICAÇÃO, a ser praticada no mês de janeiro de 2017, no montante equivalente a 100% (cem por cento) do seu salário base, mediante critérios a serem definidos pelo CREA-SP. Essa concessão não integra a remuneração para todos os efeitos. (Grifos acrescidos) 
5.20.	Dessa forma, é bastante dificultoso atribuir vigência anual a essa gratificação, como sustenta o recorrente, sem que se apresentem instrumentos normativos garantidores da remuneração, considerada, ainda, a expressa deliberação do Tribunal em sentido contrário, no âmbito do Acórdão 3438/2013-TCU-Plenário, Relator Augusto Sherman Cavalcanti, a qual devem observância os gestores de conselhos de fiscalização profissional.
5.21.	Inclusive, a responsabilidade do recorrente Francisco Yutaka Kurimori foi discutida no decorrer do TC Processo 010.955/2013-5, em que foi proferido o referido julgado, acerca da mesma irregularidade oram debate, conforme se nota em trecho do relatório do referido acórdão:
5.2.9.1.	Entende-se que deva ser afastada a responsabilidade do atual Presidente do Crea-SP, Sr. Francisco Yutaka Kurimori, que autorizou, em 23/1/2013, o pagamento de gratificação (décimo quarto salário) aos funcionários do Crea/SP relativa ao exercício de 2012 (peça 18, p. 165-166) , acolhendo-se a justificativa de que, como as gratificações irregulares foram concedidas pelo Presidente anterior do Crea-SP por seis anos consecutivos, de 2006 a 2011, encontrou um cenário de absoluta expectativa de integração de tal benefício, cabendo mencionar ainda outros atenuantes, como o fato de ter cumprido a determinação cautelar do Ministro-Relator do TCU para que o Crea/SP se abstivesse de celebrar acordo coletivo que inclua a concessão de gratificação não prevista nem condizente com o mercado, bem como o fato de não ter concedido gratificação equivalente a décimo quinto salário, concedida pelo Presidente anterior nos três anos imediatamente anteriores ao início de sua gestão, em 2012, o que demonstra um maior comedimento em relação à prática do gestor anterior de 2009 a 2011.
5.22.	Dessa forma, diferentemente do que aduz o recorrente, não se apresenta razoável o descumprimento da deliberação pelo responsável, especialmente após a ciência do Crea/SP sobre o teor do Acórdão 3438/2013-TCU-Plenário, relatado pelo Ministro Augusto Sherman Cavalcanti.
CONCLUSÃO
6.	Das análises anteriores, conclui-se que é proibido aos Conselhos de Fiscalização profissional a concessão aos seus funcionários de vantagens não previstas em lei ou incondizentes com a realidade do mercado, tais como gratificações equivalentes a décimo quarto e décimo quinto salários.
6.1.	Assim, os argumentos e provas apresentados pela parte no recurso em análise não têm o condão de modificar a deliberação recorrida, mantendo-se o julgado em seus exatos termos.
PROPOSTA DE ENCAMINHAMENTO
7.	Diante do exposto, com fundamento no artigo 48, da Lei 8.443/1992, submetem-se os autos à consideração superior, com posterior encaminhamento ao Gabinete do Relator, propondo:
a)	conhecer do recurso e, no mérito, negar-lhe;
b)	comunicar a deliberação que vier a ser proferida por esta Corte ao recorrente, ao Crea/SP e ao Confea.

Silvia Carolina Pereira Camargo Faria (30.327/OAB-GO), Joao de Carvalho Leite Neto (19.914/OAB-DF) e outros; Silvia Carolina Pereira Camargo Faria (30327/OAB-GO), Joao Augusto de Lima (20.264/OAB-DF) e outros; Raul da Rocha Passos Neto, Alceu Penteado Navarro (24408/OAB-SP) e outros.

Subprocurador-Geral Lucas Rocha Furtado.

Representação. Denúncia. Crea/SP. Concessão de vantagens não previstas em lei. décimo quarto. Multa. Pedido de reexame. conhecimento. Negativa de provimento.

REPRESENTAÇÃO (REPR)

Secretaria de Recursos (Serur); Secretaria de Controle Externo da Administração do Estado (SecexAdmin).

Trata-se de pedido de reexame interposto por Francisco Yutaka Kurimori, contra o Acórdão 740/2021-TCU-Plenário, relator o E. Ministro-Substituto Weder de Oliveira.
	A decisão recorrida apreciou representação sobre irregularidades ocorridas no Conselho Regional de Engenharia e Agronomia do Estado de São Paulo (Crea/SP) , em que foi aplicada multa ao recorrente de R$ 30.000,00, na condição de ex-presidente do Crea/SP, em razão da autorização de pagamentos de gratificações anuais (14º salários) , em afronta ao item 9.2.1 do Acórdão 3438/2013-TCU-Plenário, Relator o E. Ministro-Substituto Augusto Sherman Cavalcanti.
	Francisco Kurimori requer afastamento da sanção imputada, por considerar legais os pagamentos de gratificação realizados, em face de sentença promulgada no processo do Tribunal Regional do Trabalho da 2ª Região 00044825820135020000 - Dissídio Coletivo.
	A Secretaria de Recursos opinou por conhecer e negar provimento ao pedido de reexame.
	Acolho o parecer da unidade técnica, sem prejuízo das observações a seguir.
	Reitero o conhecimento do recurso, por preencher os requisitos previstos no artigo 48 da Lei 8.443/1992.
	No mérito, nego provimento ao apelo.
	O Acórdão 3438/2013-TCU-Plenário determinou expressamente ao Crea/SP que se abstivesse de conceder aos seus funcionários vantagens não previstas em lei ou incondizentes com a realidade do mercado, tais como gratificações equivalentes a décimo quarto e décimo quinto salários.
	A decisão recorrida já havia analisado o suscitado dissídio coletivo e concluiu que havia embasamento apenas para o exercício de 2013, caso houvesse disponibilidade orçamentária de 2012.
	Não há reparos a serem feitos nesse entendimento e a extensão de efeitos pretendida pelo recorrente é desarrazoada.
	Nesse sentido, verifico que o processo relativo ao dissídio de 2017, após análise pelo Tribunal Regional do Trabalho da Segunda Região, manteve idêntica redação ao dissídio de 2013 e não serve para respaldar o recurso interposto por Francisco Yutaka Kurimori.
	Sendo assim, nego provimento ao pedido de reexame e voto para que o Tribunal adote a minuta de acórdão que submeto ao Colegiado.
TCU, Sala das Sessões, em 1 de novembro de 2022.
WALTON ALENCAR RODRIGUES 
Relator